【裁判字號】    97,訴,549
【裁判日期】    970407
【裁判案由】    毒品危害防制條例
【裁判全文】
臺灣板橋地方法院刑事判決               97年度訴字第549號
公  訴  人  臺灣板橋地方法院檢察署檢察官
被      告  甲○○
上列被告因違反毒品危害防制條例案件，經檢察官提起公訴（九
十六年度毒偵字第八八０八號），本院依簡式審判程序判決如下
：
    主  文
甲○○施用第一級毒品，累犯，處有期徒刑玖月，扣案之第一級
毒品海洛因貳小包（驗餘淨重零點零捌公克）沒收銷燬之；又施
用第二級毒品，累犯，處有期徒刑伍月。應執行有期徒刑壹年，
扣案之第一級毒品海洛因貳小包（驗餘淨重零點零捌公克）沒收
銷燬之。
    事  實
一、甲○○前曾於民國九十一年間因施用毒品案件，經本院以九
    十一年度毒聲字第九十號裁定送觀察、勒戒後，因認無繼續
    施用毒品之傾向，於九十一年一月二十八日觀察、勒戒執行
    完畢釋放出所，並經臺灣板橋地方法院檢察署檢察官於九十
    一年一月二十八日以九十一年度毒偵字第三五九號案件為不
    起訴處分確定；又於九十二年間因施用第一級毒品案件，經
    本院以九十二年度毒聲字第一九０五號裁定送觀察、勒戒後
    ，認有繼續施用毒品之傾向，再經九十二年度毒聲字第二二
    四０號裁定令入戒治處所施以強制戒治，於九十三年一月九
    日因毒品危害防制條例修正施行釋放出所，另並經檢察官提
    起公訴，經本院以九十二年度訴字第二一０九號判處有期徒
    刑五月確定，於九十三年一月九日易科罰金執行完畢；再因
    於九十三年間施用第一、二級毒品案件，經本院以九十四年
    度訴字第四四六號判處有期徒刑七月、三月，應執行有期徒
    刑八月確定，於九十五年四月十日縮刑期滿執行完畢；又於
    九十五年間因施用第二級毒品案件，經本院以九十五年度易
    字第一二五一號判處有期徒刑六月確定，於九十六年一月四
    日易科罰金執行完畢；再於九十六年間因施用第一、二級毒
    品案件，經本院以九十六年度訴字第四一六二號分別判處有
    期徒刑八月、四月，應執行有期徒刑十月確定，現在監執行
    中。詎猶不知悔改，復基於施用第一級毒品海洛因及第二級
    毒品甲基安非他命之犯意，於九十六年十月二十九日下午十
    一時許，在臺北縣新莊市○○路某加油站公廁內，分別以將
    海洛因置入針筒內，以針筒注入體內之方式，及以將甲基安
    非他命置入玻璃球燃燒加熱產生煙霧之方式，分別施用第一
    毒品海洛因、第二級毒品甲基安非他命各一次。嗣於九十六
    年十月三十日下午二時三十分許，在臺北縣新莊市○○街一
    二四巷二十弄十七號前，為警查獲，並扣得第一級毒品海洛
    因二小包（淨重共計０．一公克，驗餘淨重０．０八公克）
    ，經採集尿液送檢驗結果呈鴉片類及甲基安非他命陽性反應
    ，始查悉上情。
二、案經臺北縣政府警察局新莊分局報告臺灣板橋地方法院檢察
    署檢察官偵查起訴。
    理  由
一、本院於準備程序進行中，被告甲○○就被訴事實為有罪之陳
    述，經告知被告簡式審判程序之旨，並聽取公訴人及被告之
    意見後，裁定進行簡式審判程序。
二、前揭事實，業據被告在本院審理時坦承不諱，且被告經警查
    獲後所採集之尿液，經送請檢驗之結果，確呈鴉片類陽性及
    安非他命類陽性反應，有臺灣檢驗科技股份有限公司九十六
    年十一月十六日出具之濫用藥物尿液檢驗報告一份附卷可稽
    。此外，復有扣案之第一級毒品海洛因二小包（淨重共計０
    ．一公克，驗餘淨重０．０八公克），暨卷附臺灣檢驗科技
    股份有限公司濫用藥物檢驗報告一份足資佐證。是堪認被告
    自白施用第一級毒品海洛因及第二級毒品甲基安非他命應與
    事實相符。復按，毒品危害防制條例於九十二年七月九日修
    正公布，自九十三年一月九日施行，其中第二十條、第二十
    三條將施用毒品之刑事處遇程序，區分為「初犯」及「五年
    內再犯」、「五年後再犯」。依其立法理由之說明：「初犯
    」，經觀察、勒戒或強制戒治後，應為不起訴處分或不付審
    理之裁定；經觀察、勒戒或強制戒治執行完畢釋放後，「五
    年內再犯」者，因其再犯率甚高，原實施之觀察、勒戒及強
    制戒治既已無法收其實效，爰依法追訴或裁定交付審理。至
    於經觀察、勒戒或強制戒治執行完畢釋放後，「五年後再犯
    」者，前所實施之觀察、勒戒或強制戒治已足以遮斷其施用
    毒品之毒癮，為期自新及協助其斷除毒癮，仍適用「初犯」
    規定，先經觀察、勒戒或強制戒治之程序。從而依修正後之
    規定，僅限於「初犯」及「五年後再犯」二種情形，始應先
    經觀察、勒戒或強制戒治程序。倘被告於五年內已再犯，經
    依法追訴處罰，縱其第三次（或第三次以上）再度施用毒品
    之時間，在初犯經觀察、勒戒或強制戒治執行完畢釋放五年
    以後，已不合於「五年後再犯」之規定，且因已於「五年內
    再犯」，顯見其再犯率甚高，原實施觀察、勒戒或強制戒治
    ，已無法收其實效，即應依該條例第十條處罰，此有最高法
    院九十五年度第七次刑事庭會議決議可資參照。查被告前曾
    於九十一年間因施用毒品案件，經本院以九十一年度毒聲字
    第九十號裁定送觀察、勒戒後，因認無繼續施用毒品之傾向
    ，於九十一年一月二十八日觀察、勒戒執行完畢釋放出所，
    並經臺灣板橋地方法院檢察署檢察官於九十一年一月二十八
    日以九十一年度毒偵字第三五九號案件為不起訴處分確定；
    又於九十二年間因施用第一級毒品案件，經本院以九十二年
    度毒聲字第一九０五號裁定送觀察、勒戒後，認有繼續施用
    毒品之傾向，再經九十二年度毒聲字第二二四０號裁定令入
    戒治處所施以強制戒治，於九十三年一月九日因毒品危害防
    制條例修正施行釋放出所，另並經檢察官提起公訴，經本院
    以九十二年度訴字第二一０九號判處有期徒刑五月確定，於
    九十三年一月九日易科罰金執行完畢；再因於九十三年間施
    用第一、二級毒品案件，經本院以九十四年度訴字第四四六
    號判處有期徒刑七月、三月，應執行有期徒刑八月確定，於
    九十五年四月十日縮刑期滿執行完畢；又於九十五年間因施
    用第二級毒品案件，經本院以九十五年度易字第一二五一號
    判處有期徒刑六月確定，於九十六年一月四日易科罰金執行
    完畢；再於九十六年間因施用第一、二級毒品案件，經本院
    以九十六年度訴字第四一六二號分別判處有期徒刑八月、四
    月，應執行有期徒刑十月確定，有臺灣高等法院被告前案紀
    錄表一份附卷可稽，參諸前開說明，被告復於九十六年十月
    二十九日下午十一時許，施用第一級毒品海洛因及第二級毒
    品甲基安非他命，雖已在前次觀察、勒戒執行完畢釋放五年
    以後，惟因其前已於五年內再犯，經依法追訴處罰，已不合
    於「五年後再犯」之規定，且因其已於「五年內再犯」，顯
    見其再犯率甚高，原實施之觀察、勒戒，已無法收其實效，
    而無五年戒斷期之存在，自無再經觀察、勒戒及強制戒治之
    必要，自應逕行追訴處罰。是本件事證明確，其犯行堪予認
    定，應予依法論科。
三、按海洛因、甲基安非他命分別係屬毒品危害防制條例第二條
    第二項第一款、第二款所規定之第一級、第二級毒品，被告
    持有海洛因、甲基安非他命之低度行為，應分別為施用海洛
    因、甲基安非他命之高度行為所吸收，不另論罪，核被告所
    為，係犯毒品危害防制條例第十條第一項、第二項之施用第
    一級、第二級毒品罪。又被告所犯上開二罪間，罪名互殊，
    犯意各別，應予分論併罰。末查，被告前曾受有如事實欄第
    一項所載之犯罪科刑及執行情形，有臺灣高等法院被告前案
    紀錄表一份在卷可憑，其於受有期徒刑之執行完畢後，五年
    以內故意再犯本件有期徒刑以上之罪，為累犯，應依刑法第
    四十七條第一項之規定加重其刑。爰審酌被告前已因施用毒
    品經觀察、勒戒後獲不起訴之寬典，復因施用毒品而多次負
    有刑責，猶應知所惕勵，對於施用毒品之違法性及可罰性，
    應有明確而強烈之認識，詎其不知悛悔，復行施用海洛因及
    甲基安非他命，戕害自己身心健康，兼衡其智識程度、犯罪
    動機、目的及犯罪後自承施用毒品犯行之態度等一切情狀，
    量處如主文所示之刑，並定其應執行刑。至扣案之海洛因二
    小包（淨重共計０．一公克．驗餘淨重０．０八公克），係
    屬查獲之第一級毒品，且袋內之海洛因無法完全與塑膠袋析
    離秤重，除檢驗用罄部分業已滅失毋庸宣告沒收銷燬外，爰
    均依毒品危害防制條例第十八條第一項前段規定宣告沒收銷
    燬之。
據上論斷，應依刑事訴訟法第二百七十三條之一第一項、第二百
九十九條第一項前段，毒品危害防制條例第十條第一項、第二項
、第十八條第一項前段，刑法第十一條前段、第四十七條第一項
、第五十一條第五款，判決如主文。
本案經檢察官顏妃琇到庭執行職務。
中    華    民    國    97    年    4     月    7     日
                    刑事第八庭  法  官  王士珮
以上正本證明與原本無異。
如不服本判決應於送達後10日內向本院提出上訴狀。
                                書記官  郭晉良
中    華    民    國    97    年    4     月    7     日
附錄本案論罪科刑法條全文：
毒品危害防制條例第十條
施用第一級毒品者，處六月以上五年以下有期徒刑。
施用第二級毒品者，處三年以下有期徒刑。


司法院資訊處製作；財團法人民間司法改革基金會備份。
